臺灣高雄地方法院刑事判決　　　　　　　　　　　　　　九十年度自緝字第五四號
　　自　訴　人　丙○○
　　被　　　告　乙○○○
右列被告因詐欺案件，經自訴人提起自訴，甲○判決如左：
    主  文
乙○○○無罪。
    理  由
一、自訴意旨略以：被告乙○○○與同案被告周義津、李南槶（均經甲○判決無罪確
    定）共同基於犯意之聯絡，意圖為自己不法之所有，於民國八十六年六月十三日
    ，至高雄縣仁武鄉○○路二六五號自訴人丙○○公司處，向自訴人佯稱：因案外
    人陳英欽所有坐落於彰化縣和美鎮○○段第三０六號土地及其上建物即門牌號碼
    彰化縣和美鎮○○路○段八十七號已賣予被告乙○○○，為順利向銀行貸款，請
    自訴人塗銷前開房、地新臺幣（下同）六十萬元之抵押權，並由被告乙○○○簽
    發、周義津背書如附表一所示支票三紙，及周義津、李南槶共同簽發如附表二所
  示本票一紙交付予自訴人以作擔保，致自訴人信以為真，陷於錯誤，而塗銷該抵
    押權。詎屆期前開票據均未獲兌現，迭經自訴人催討票款，被告乙○○○等人置
    之不理，因認被告三人共同涉有詐欺罪嫌等語。
二、按犯罪事實應依證據認定之，無證據不得推定其犯罪事實，刑事訴訟法第一百五
    十四條定有明文。又按刑法第三百三十九條第一項詐欺罪之成立，以意圖為自己
    不法之所有，以詐術使人將本人或第三人之物交付為要件，所謂以詐術使人交付
    ，必須被詐欺人因其詐術而陷於錯誤，若其所用方法，不能認為詐術，亦不致使
    人陷於錯誤，即不構成該罪，最高法院四十六年台上字第二六０號著有判例，可
    資參照。
三、本件自訴人認被告乙○○○涉有詐欺罪嫌，係以其無所持有被告乙○○○簽發之
    支票三紙及附表二所示本票一紙，未獲兌現為其論據。訊據被告乙○○○固坦承
    有簽發本件三張支票，惟堅決否認有詐欺犯行，辯稱：「是因陳英欽的太太周義
    津向丙○○買貨欠貨款，才以本件房地設定二百萬元抵押權給丙○○，之後伊向
    陳英欽買本件房地，周義津還欠丙○○六十萬元貨款，才由伊開立二十萬元支票
    三張給丙○○塗銷抵押權。伊不清楚本票的事」等語。經查，自訴人在前開房地
    設定有二百萬元抵押權，係因周義津積欠其貨款一百萬元，乃由周義津之夫陳英
    欽以前開房地設定抵押權予自訴人，後周義津陸續清償其中四十萬元貨款，並將
    房地出售予被告乙○○○，乃再由被告乙○○○開立本件支票三張，供為清償所
    餘六十萬元貨款，並塗銷抵押權，此為自訴人所是認，顯見本件六十萬元債權在
    被告乙○○○開立本件支票前早已成立，且自訴人於收受本件支票前，曾前往被
    告乙○○○在台南縣新營市所經營之大賣埸實地查看，認被告乙○○○商業經營
    正常，始收受本件支票，並於其後向銀行照會，查詢被告乙○○○之信用狀況，
    此亦為自訴人所自承，足認自訴人對收受本件支票頗為謹慎，再者，經甲○函查
    被告乙○○○本件支票帳戶之退補紀錄，該帳戶自八十六年六月二十七日始有退
    票紀錄、八十六年七月二十五日列為拒絕往來戶，此有嘉義市票據交換所九十一
    年三月七日函、中華商業銀行嘉義分行函在卷可按，顯見被告姜莉香在交付本件
    支票予自訴人時，信用尚屬良好。是綜上所述，自訴人收受本件支票，既經謹慎
    查證，自無何陷於錯誤可言，又被告乙○○○於交付本件支票時，信用尚屬良好
    ，自難認其有施用詐術之行為，揆諸前揭說明，自無將被告乙○○○以詐欺罪名
    相繩之理；此外復查其他積極證據足認被告乙○○○有何詐欺犯行，應為被告乙
    ○○○無罪之諭知。
四、本案既經諭知被告乙○○○無罪之判決，臺灣嘉義地方法院檢察署檢察官以九十
    一年度偵字第一七五八號移送併辦被告乙○○○涉嫌詐欺部分，甲○無從併予審
    理，應退回臺灣嘉義地方法院檢察署檢察官續行偵辦，併此敘明。
據上論斷，應依刑事訴訟法第三百四十三條、第三百零一條第一項，判決如主文。
中      華      民      國    九十一    年      六      月      七      日
                                      臺灣高雄地方法院刑事第一庭
                                          法  官  曾  逸  誠
右正本證明與原本無異。
如不服本判決，應於判決送達後十日內，向甲○提出上訴狀。
                                          書記官  張  金  蘭
中    華    民    國      九十一      年      六      月      十      日
附表一
┌──┬────┬─────┬────┬─────┬─────┬────┐
│編號│發 票 人│ 付款銀行 │發 票 日│面額( 元 )│票   號 │退票原因│
├──┼────┼─────┼────┼─────┼─────┼────┤
│ 一 │乙○○○│中華商業銀│86.07.17│   200000 │AK0000000 │退    票│
│    │        │行嘉義分行│        │          │          │        │
├──┼────┼─────┼────┼─────┼─────┼────┤
│ 二 │同    右│同      右│86.08.17│   200000 │AK0000000 │拒絕往來│
├──┼────┼─────┼────┼─────┼─────┴────┤
│ 三 │同    右│同      右│86.09.17│   200000 │AK0000000 │拒絕往來│
└──┴────┴─────┴────┴─────┴─────┴────┘
附表二
┌───┬────┬─────┬──┐
│發票人│付款日期│面額( 元 )│備註│
├───┼────┼─────┼──┤
│周義津│86.06.13│   600000 │本票│
│李南槶│        │          │    │
└───┴────┴─────┴──┘
